臺灣苗栗地方法院刑事判決　　　　　　95年度交簡上字第14號
上　訴　人　甲○○
即　被　告
　　　　　　　　　　弄82號
上列上訴人因過失傷害案件，不服本院中華民國95年10月16日95
年度苗交簡字第385 號第一審判決（聲請簡易判決處刑書案號：
臺灣苗栗地方法院檢察署95年度偵字第2931號），提起上訴，本
院管轄第二審之合議庭判決如下：
    主  文
原判決撤銷。
甲○○因過失傷害人，處有期徒刑伍月，如易科罰金，以銀元參
佰元即新臺幣玖佰元折算壹日。
    事  實
一、甲○○明知其未考領汽車駕駛執照，不能駕駛汽車，竟仍於
    民國95年1 月13日傍晚5 時30分許，駕駛車牌號碼8428-HP
    號自用小客車，由苗栗縣南庄鄉往頭份鎮方向行駛，於同日
    下午5 時50分許，行經該縣三灣鄉三灣村三灣橋頭前，擬超
    越同向前方由丙○○所駕駛之車牌號碼9736-KP 號自用小客
    車時，本應注意在劃有分向限制線之雙向二車道路段行駛時
    ，不得駛入來車之車道內，且當時天候晴、日間自然光線、
    路面無缺陷、視距良好，該路段亦無施工或障礙物掩蓋路面
    分向限制線而使其不能注意之情況，竟疏未注意上開規定，
    貿然跨越分向限制線駛入對向車道內超車，因而撞及對向車
    道內由丁○○所駕駛之車牌號碼Q9 -5250號自用小客車（毀
    損部分業據檢察官另為不起訴處分），造成丁○○受有右肩
    骨骨折、頭部外傷、下巴挫傷及左膝、左手、下唇擦傷及撕
    裂傷、牙齒損傷等傷害，及該車上之乘客乙○○受有下嘴唇
    撕裂傷、胸部挫傷、右臏骨骨折、兩膝挫傷等傷害。
二、案經被害人丁○○、乙○○訴由苗栗縣警察局頭份分局報請
    臺灣苗栗地方法院檢察署檢察官偵查後聲請簡易判決處刑。
    理  由
壹、證據能力部分
一、按被告以外之人於審判外之言詞或書面陳述，除法律有規定
    者外，不得作為證據。又被告以外之人於審判外之陳述，經
    當事人於審判程序同意作為證據，法院審酌該言詞陳述或書
    面陳述作成時之情況，認為適當者，亦得為證據。當事人、
    代理人或辯護人於法院調查證據時，知有第159 條第1 項不
    得為證據之情形，而未於言詞辯論終結前聲明異議者，視為
    有前項之同意。刑事訴訟法第159 條第1 項、第159 條之5
    分別定有明文。查被告對於告訴人丁○○、乙○○及證人丙○○於警詢、偵訊中之陳述，未於本案言詞辯論終結前聲明
    異議，本院審酌其等於警詢、偵訊中之陳述係就其親身經歷
    之事實所為者，依其陳述作成時之情況，並無不適當之情形
    ，自得為證據，先予敘明。
貳、實體部分
一、訊據被告甲○○於警詢及本院審理時對於上揭犯罪事實均坦
    承不諱，核與告訴人丁○○、乙○○於警詢、偵查中及本院
    準備程序時所指訴之情節相符，並經證人丙○○於警詢中證
    述明確，復有道路交通事故調查報告表（一）、（二）、道
    路交通事故現場圖、苗栗縣警察局舉發違反道路交通管理事
    件通知單、苗栗縣警察局道路交通事故調查筆錄、車籍作業
    系統查詢認可資料、交通部公路總局臺北區監理所基隆監理
    站96年1 月16日北監基二字第0960000523號函各1 份及現場
    照片15張在卷可稽。而告訴人丁○○因此受有右肩骨骨折、
    頭部外傷、下巴挫傷及左膝、左手、下唇擦傷及撕裂傷、牙
    齒損傷等傷害，告訴人乙○○則受有下嘴唇撕裂傷、胸部挫
    傷、右臏骨骨折、兩膝挫傷等傷害乙情，復有財團法人為恭
    紀念醫院診斷證明書、重光醫院診斷證明書各1 紙附卷足憑
    ，顯見被告之自白與事實相符。從而，本件事證明確，被告
    之犯行堪以認定。
二、有關本案新舊法比較：
    查被告行為後，刑法業經立法院通過修正，於94年2 月2 日
    經總統公布修正，並自95年7 月1 日生效。按行為後法律有
    變更者，適用行為時之法律，但行為後之法律有利於行為人
    者，適用最有利於行為人之法律，現行刑法第2 條第1 項定
    有明文。此條規定乃與刑法第1 條罪刑法定主義契合，而貫
    徹法律禁止溯及既往原則，係規範行為後法律變更所生新舊
    法律比較適用之準據法，是刑法第2 條本身雖經修正，但刑
    法第2 條既屬適用法律之準據法，本身尚無比較新舊法之問
    題，應一律適用裁判時之現行刑法第2 條規定以決定適用之
    刑罰法律，先予辨明。又以本次刑法修正之比較新舊法，應
    就罪刑有關之共犯、未遂犯、想像競合犯、牽連犯、連續犯
    、結合犯，以及累犯加重、自首減輕暨其他法定加減原因（
    如身分加減）與加減例等一切情形，綜其全部罪刑之結果而
    為比較（最高法院95年5 月23日95年度第8 次刑庭會議決議
    可資參照）。經查：
（一）刑法分則編各罪所定罰金之貨幣單位原為銀元，依修正前
      刑法第33條第5 款規定，罰金刑為銀元1 元以上，而有關
      罰金與罰金倍數之調整及銀元與新臺幣之折算標準，另有
      罰金罰鍰提高標準條例、現行法規所定貨幣單位折算新臺
      幣條例規定之，除罰金以1 銀元折算3 元新臺幣外，並將
      72年6 月26日以前修正之刑法部分條文罰金數額提高為10
      倍，其後修正者則不再提高倍數，亦即刑法分則各罪罰金
      數額視上開情形分別提高為30倍或3 倍；就刑法第284 條
      第1 項規定而言，其罰金部分之法定刑度為「銀元5 百元
     （ 即新臺幣1 萬5 千元）以下，銀元1 元（即新臺幣30元
      ）以上」。而95年7 月1 日起，新修正刑法第33條第5 款
      則將罰金刑提高為新臺幣1 千元以上，並以百元計算之，
      且因同款所定罰金貨幣單位已改為新臺幣，乃增訂刑法施
      行法第1 條之1 規定，將刑法分則編各罪所定罰金之貨幣
      單位亦配合修正為新臺幣，並為使刑法分則編各罪所定罰
      金之最高數額與修正前趨於一致，規定將罰金數額提高為
      30倍（但72年6 月26日至94年1 月7 日新增或修正之條文
      ，就其所定數額提高為3 倍），就刑法第284 條第1 項規
      定而言，其罰金部分法定刑度已變更為「新臺幣1 萬5 千
      元以下，新臺幣1 千元以上」，經比較前後規定之刑度，
      應以修正前之規定對被告較為有利。
（二）修正前刑法第41條第1 項前段係規定「犯最重本刑為5 年
      以下有期徒刑以下之刑之罪，而受6 個月以下有期徒刑或
      拘役之宣告，因身體、教育、職業、家庭之關係或其他正
      當事由，執行顯有困難者，得以1 元以上3 元以下折算1
      日，易科罰金。」又修正前罰金罰鍰提高標準條例第2 條
      （現已刪除）規定，就其原定數額提高為100 倍折算1 日
      ，是修正前之易科罰金折算標準，最高以銀元300 元折算
      1 日，經折算為新臺幣幣值後，為以新臺幣900 元折算為
      1 日。而新修正同條項前段乃規定：「犯最重本刑為5 年
      以下有期徒刑以下之刑之罪，而受6 個月以下有期徒刑或
      拘役之宣告者，得以新臺幣1 千元、2 千元或3 千元折算
      1 日，易科罰金。」比較修正前後之規定，亦以修正前之
      規定有利於被告。
（三）關於累犯部分，被告前於90年間，因偽造文書案件，經臺
      灣台北地方法院判決有期徒刑10月，經臺灣高等法院判決
      上訴駁回確定，於91年6 月6 日執行完畢，有臺灣高等法
      院被告前案紀錄表1 份在卷可按。被告於5 年以內，因過
      失犯本件有期徒刑以上之罪，依修正前刑法第47條規定「
      5 年以內再犯」，固構成累犯，然依修正後刑法第47條第
      1 項規定「5 年以內故意再犯」，已不構成累犯，經比較
      新舊法，以修正後刑法第47條第1 項規定較有利於被告，
      應依刑法第2 條第1 項但書規定，適用修正後刑法第47條
      第1 項之規定，認被告之行為不構成累犯較有利於被告。
（四）綜上法律修正前、後之比較，揆諸前揭最高法院決議及刑
      法第2 條第1 項所定之「從舊從輕」原則，就累犯部分適
      用修正後之法律，對被告較為有利，惟就易科罰金之折算
      標準部分，則以修正前刑法之規定較有利於被告，是本件
      自應依刑法第2 條第1 項之規定分別適用最有利於被告之
      法律（關於分別適用有利於被告之法律部分，最高法院著
      有95年度台上字第5343號判決意旨可資參照）。
（五）至於刑法第55條想像競合犯之規定，新法增列但書「不得
      科以較輕罪名所定最輕本刑以下之刑」，係科刑之限制，
      為法理之明文化，此對被告而言無有利、不利之情形，是
      無新舊法比較之問題，此部分自應逕行適用裁判時法（最
      高法院95年第21次刑事庭會議紀錄參照）。
三、核被告所為，係犯刑法第284 條第1 項前段過失傷害罪。被
    告一駕駛過失行為，造成告訴人丁○○、乙○○2 人受傷之
    結果，係一行為觸犯數罪名，為同種想像競合犯，應從一重
    處斷。又被告無駕駛執照駕車因而致告訴人丁○○、乙○○
    均受傷，而應負刑事責任，依道路交通管理處罰條例第86條
    第1 項之規定，自應加重其刑。
四、原審以被告過失傷害之犯行明確，據以論罪科刑，固非無見
    ，惟查：（一）被告本次係屬「過失」再犯有期徒刑以上之
    罪，與修正後刑法第47條第1 項規定必須「故意」再犯之情
    形不同，且以修正後刑法第47條第1 項之規定較有利於被告
    ，原審依修正前刑法第47條規定認被告成立累犯，對被告顯
    然不利，容有未洽。（二）被告未曾考領汽車駕駛執照，駕
    駛汽車，因而致告訴人丁○○、乙○○受傷，依法應負刑事
    責任，原審未依道路交通管理處罰條例第86條第1 項規定加
    重其刑，亦有未洽。原判決既有上開可議之處，自應予以撤
    銷改判。爰審酌被告之生活狀況及智識程度，與其未接受專
    業交通安全規則之訓練而未考領駕駛執照，竟率爾駕駛自用
    小客車，而致發生本件車禍等犯罪動機、目的、手段，並斟
    酌被告未依規定在劃有分向限制線之雙向二車道路段行駛時
    ，不得駛入來車之車道內，竟貿然駛入對向車道而超車，造
    成告訴人丁○○、乙○○所受傷害之程度，被告雖始終坦承
    犯行，然自案發起迄今均未與告訴人丁○○、乙○○達成民
    事和解或賠償任何款項之犯後態度等一切情狀，量處如主文
    第2 項所示之刑，並諭知易科罰金之折算標準，以資懲儆。
據上論斷，應依刑事訴訟法第455 條之1 第1 項、第3 項、第36
9 條第1 項前段、第364 條、第299 條第1 項前段，刑法第2 條
第1 項前段、第284 條第1 項前段、第55條、修正前刑法第41條
第1 項，修正前罰金罰鍰提高標準條例第2 條，現行法規所定貨
幣單位折算新臺幣條例第2 條，道路交通管理處罰條例第86條第
1 項，刑法施行法第1 條之1 ，判決如主文。
本案經檢察官洪清秀到庭執行職務。
中　　華　　民　　國　　96　　年　　6 　　月　　20　　日
                  刑事第三庭  審判長法　官  柳章峰
                                    法  官  呂曾達
                                    法  官  林卉聆
以上正本證明與原本無異。
本件不得上訴。
                                    書記官  盧俊良
中　　華　　民　　國　　96　　年　　6 　　月　　20　　日
附錄論罪科刑之法條全文：
中華民國刑法第284條
（過失傷害罪）
因過失傷害人者，處6 月以下有期徒刑、拘役或5 百元以下罰金
，致重傷者，處1 年以下有期徒刑、拘役或5 百元以下罰金。
從事業務之人，因業務上之過失傷害人者，處1 年以下有期徒刑
、拘役或1 千元以下罰金，致重傷者，處 3 年以下有期徒刑、
拘役或2 千元以下罰金。
